臺灣臺中地方法院民事判決
110年度中簡字第2839號
原      告  黃純敏  
訴訟代理人  黃晨翔律師
被      告  劉豐碩  


上列當事人間請求損害賠償事件，本院於民國111年11月8日言詞
辯論終結，判決如下：
    主      文
被告應給付原告新臺幣貳仟柒佰捌拾參元，及自民國一百一十年
十一月十九日起至清償日止，按週年利率百分之五計算之利息。
原告其餘之訴駁回。
訴訟費用由被告負擔千分之七，餘由原告負擔。
本判決原告勝訴部分得假執行。
    事實及理由
壹、程序方面：
    被告無正當理由未於言詞辯論期日到場，核無民事訴訟法第
    386條所列各款情形，爰依原告之聲請，由其一造辯論而為
    判決。
貳、實體方面：
一、原告主張：被告於民國109年6月18日上午7時47分許，無照
    駕駛車牌號碼000-0000號自用小客貨車（下稱系爭車輛），
    沿臺中市北屯區昌平路2段由北往南方向行駛，駛至臺中市
    北屯區昌平路2段與昌平路2段金谷巷交岔路口往左迴車欲往
    崇德五路方向行駛時，其原應注意汽車駕駛人應注意車前狀
    況，且行經無號誌之交岔路口迴車時，應減速慢行，作隨時
    停車之準備。而依當時天候為晴，日間自然光線，路面鋪裝
    柏油、乾燥無缺陷亦無障礙物，視距良好，並無不能注意之
    情形，竟疏未注意及此，未注意車前狀況，復於行經上開無
    號誌之交岔路口迴車時，未減速慢行及作隨時停車之準備，
    適對向前方有原告以步行方式由南向北方向橫越臺中市北屯
    區昌平路2段金谷巷，被告所駕駛之系爭車輛因而於甫通過
    前揭交岔路口時撞及原告，致原告倒地並受有左踝內側踝骨
    閉鎖性骨折、左側腓骨幹斜裂閉鎖性骨折等傷害。原告因本
    件車禍事故，造成下列損害：㈠醫療費用及醫材費用新臺幣
    （下同）75,431元、㈡看護費用77,000元、㈢工作損失172,46
    7元、㈣精神慰撫金40萬元，共計724,898元。又被告於本件
    車禍時係受僱於訴外人祐銓工程行即黎新發（下稱黎新發）
    ，黎新發應與被告連帶負損害賠償責任，而黎新發業於111
    年9月29日以30萬元與原告達成調解，被告自可免除該部分
    之賠償責任，則扣除30萬元後，被告尚應負擔424,898元之
    賠償責任。爰依侵權行為之法律關係，請求被告賠償原告42
    4,898元。並聲明：⒈被告應給付原告424,898元，及自起訴
    狀繕本送達翌日起至清償日止，按週年利率百分之5計算之
    利息。⒉願供擔保，請准宣告假執行。
二、被告未於言詞辯論期日到場，亦未提出準備書狀作何聲明或
    陳述。
三、得心證之理由：
  ㈠原告主張被告於上開時地，駕駛系爭車輛，疏未注意車前狀
    況，復未減速慢行及作隨時停車之準備，因而碰撞原告致倒
    地，因而受有左踝內側踝骨閉鎖性骨折、左側腓骨幹斜裂閉
    鎖性骨折等傷害，業據本院調閱110年度中交簡字第1329號
    刑事卷宗查明屬實，被告對於原告主張之上開事實，已於相
    當時期受合法之通知，而於言詞辯論期日不到場，亦未提出
    準備書狀爭執，依民事訴訟法第436條第2項、第280條第3項
    準用第1項之規定，視同自認，堪信原告主張之事實為真正
    。
　㈡按汽車行駛時，駕駛人應注意車前狀況及兩車並行之間隔，
    並隨時採取必要之安全措施；汽車迴車前，應暫停並顯示左
    轉燈光或手勢，看清無來往車輛，並注意行人通過，始得迴
    轉，道路交通安全規則第94條第3項、第106條第1項第5款分
    別定有明文。經查，被告駕駛車輛未注意車前狀況，且行經
    無號誌交岔路口迴車時未注意行人通過，即貿然往左迴車，
    因而撞及步行之原告，致生本件車禍，堪認被告駕車具有過
    失甚明。又被告之過失行為與原告受損之結果間，具有相當
    因果關係，故本件損害之發生應由被告負過失賠償責任。
  ㈢次按因故意或過失，不法侵害他人之權利者，負損害賠償責
    任。汽車、機車或其他非依軌道行駛之動力車輛，在使用中
    加損害於他人者，駕駛人應賠償因此所生之損害。不法侵害
    他人之身體或健康者，對於被害人因此喪失或減少勞動能力
    或增加生活上之需要時，應負損害賠償責任。不法侵害他人
    之身體、健康、名譽、自由、信用、隱私、貞操，或不法侵
    害其他人格法益而情節重大者，被害人雖非財產上之損害，
    亦得請求賠償相當之金額，民法第184條第1項前段、第191
    條之2前段、第193條第1項及第195條第1項分別定有明文。
    被告駕車之過失行為致原告受有上開損害，二者間具有相當
    因果關係，已如前述，原告依據侵權行為之法律關係請求被
    告賠償所受損害，洵屬正當，應予准許。茲就原告請求被告
    賠償之項目及金額是否有據，分別說明如下：
　⒈醫療費用：
　　原告主張其因本件事故受有左踝內側踝骨閉鎖性骨折、左側
    腓骨幹斜裂閉鎖性骨折等傷害，而支出醫療費用73,053元、
    醫材費用2,378元，合計75,431元，並舉出醫藥費用單據及
    診斷證明書為證（見本院卷第37至63頁、第89至105頁），
    核屬必要費用，自應准許。
　⒉看護費用：
　　原告主張其因本件事故受有上開傷勢，自109年6月18日急診
    入院接受手術，於同年月22日出院，住院5日及出院後1個月
    需專人照顧，且係由原告之配偶實施看護，以1日看護費2,2
    00元計算，共計77,000元等情，業據其提出診斷證明書為證
    。按親屬代為照顧被害人之起居，固係基於親情，但親屬看
    護所付出之勞力並非不能評價為金錢，雖因二者身分關係而
    免除被害人之支付義務，惟此種基於身分關係之恩惠，自不
    能加惠於加害人。故由親屬看護時雖無現實看護費之支付，
    仍應認被害人受有相當於看護費之損害，得向加害人請求賠
    償，始符公平原則（最高法院94年度台上字第1543號判決意
    旨參照）。經查，原告因本件車禍於109年6月18日送秀傳醫
    療社團法人秀傳紀念醫院進行左內踝及左腓骨幹骨折復位骨
    內固定手術，於同年月22日出院，共住院5日，術後需專人
    照顧1個月等情（見本院卷第61頁），足見原告需受看護之
    必要期間為1個月又5日。原告雖無現實看護費用之支出，惟
    揆諸上揭說明，原告仍得請求被告賠償相當於看護費用之損
    害。原告主張看護費用以每日2,200元計算，核與市場行情
    相符，是以原告請求受有相當看護費用之損害77,000元（計
    算式：2,200×35=77,000），尚無不合，應予准許。
　⒊工作損失：
　　原告主張其因本件車禍受傷，自109年6月18日急診入院接受
    手術，於同年月22日出院，共住院5日，術後需專人照顧1個
    月、休養5個月；後於110年6月份進行拔除內固定手術，拔
    釘後預計休養2週，合計6個月又19日無法正常工作，而原告
    於本件車禍前與配偶、兒子在早市擺攤，日薪為1,000元，
    每週一公休，每月上班26日，每月收入為26,000元，共受有
    172,467元之工作損失等語。經查，依原告所提診斷證明書
    醫師囑言所載，原告於109年6月18日急診入院進行左內踝及
    左腓骨幹骨折復位骨內固定手術，於同年月22日出院，共住
    院5日，術後需專人照顧1個月、休養5個月；後於110年6月
    份進行拔除內固定手術，拔釘後預計休養2週等語（見本院
    卷第61、89頁），是以原告主張其於第1次手術後需休養6個
    月又5日及第2次手術後需休養2週，共計休養6個月又19日無
    法工作，堪予採信。又原告之子即證人許明輝於本院具結證
    稱：「原告在臺中昌平菜市場跟我一起賣素食，工作時間從
    早上4點賣到下午2點左右，包括收攤及洗碗…我是每天固定
    給原告薪資1,000元，週六、日有做，固定休週一，所以原
    告1個月可以拿26天的薪水…只要原告上班的話我都會固定給
    原告1,000元，不管生意好壞，因為原告都跟我一起出去一
    起回來…原告自從受傷後，至今都沒有回去工作」等語（見
    本院卷第268頁），是以，原告車禍前每日薪資為1,000元，
    月休4日，月薪為26,000元等情，亦堪認定。則原告因本件
    車禍之工作損失為172,467元【計算式：（26,000元×6月）＋
    （26,000÷30日×19日）＝172,467元，元以下四捨五入】，此
    部分請求核屬有據，應予准許。
　⒋精神慰撫金：
　　按慰撫金之賠償須以人格權遭遇侵害，使精神上受有痛苦為
    必要，其核給之標準固與財產上損害之計算不同，然非不可
    斟酌雙方身分資力與加害程度，及其他各種情形核定相當之
    數額（最高法院51年台上字第223號判例意旨參照）。查原
    告因被告之行為致受有上開傷害，其身體及精神受有相當之
    痛苦，其請求賠償非財產上之損害，核屬有據。經查，原告
    為國小畢業，車禍前在菜市場賣素食，日薪1,000元，名下
    有房屋、土地各1筆，有汽車1輛；被告為國中畢業，職業為
    工人，名下無不動產，有汽車1輛，業據原告於本院審理及
    被告於警詢時陳明在案（見發查偵卷第17頁、本院卷第305
    頁），並經本院依職權調閱兩造之稅務電子閘門財產調件明
    細表在卷足憑。本院審酌兩造之身分地位、經濟能力、被告
    加害情形、原告所受傷勢及精神上痛苦程度等一切情狀，認
    原告請求40萬元精神慰撫金，尚嫌過高，應予酌減為20萬元
    ，始為允當，原告逾此範圍之請求，則屬無據。
　⒌是以此為計，則被告賠償金額應為524,898元（計算式：75,4
    31＋77,000＋172,467＋200,000＝524,898）。
　㈣另按損害之發生或擴大，被害人與有過失者，法院得減輕賠
    償金額，民法第217條第1項有明文規定。上開規定係為促使
    被害人對於自己生命、身體之安全，盡其應盡之注意義務，
    避免或減少危險或損害之發生，以求當事人間之公平。又按
    行人穿越道路，有交通指揮人員指揮或有燈光號誌指示者，
    應依交通指揮人員之指揮或號誌之指示前進。無交通指揮人
    員指揮又無號誌指示者，應小心迅速通行，道路交通安全規
    則第134條第1項第4款定有明文。被告駕車固有未注意車前
    狀況，且行經無號誌交岔路口迴車時未注意行人通過，即貿
    然迴車之過失，惟原告徒步行走至事故地點時，亦有行經無
    號誌交岔路口，穿越道路疏未注意之過失，有臺中市車輛行
    車事故鑑定委員會鑑定意見書在卷可稽（見本院卷第33、35
    頁）。是本院審酌雙方就本件車禍發生之過失情節輕重，認
    原告應負擔百分之30、被告應負擔百分之70之過失責任。是
    以此為計，則被告賠償金額應酌減為367,429元（計算式：5
    24,898元×0.7＝367,429元，元以下四捨五入）。
  ㈤又按因連帶債務人中之一人為清償、代物清償、提存、抵銷
    或混同而債務消滅者，他債務人亦同免其責任，民法第274
    條定有明文。又債權人向連帶債務人中之一人免除債務，而
    無消滅全部債務之意思表示者，除該債務人應分擔之部分外
    ，他債務人仍不免其責任，民法第276條第1項亦有明文。依
    此規定，債權人向連帶債務人中之一人免除債務，而無消滅
    全部債務之意思表示者，就該債務人應分擔之部分，他債務
    人亦可同免其責任。故他債務人向債權人為給付時，得扣除
    該債務人應分擔之部分（最高法院82年度台上字第743號判
    決意旨參照）。經查，本件車禍時，訴外人黎新發為被告之
    僱用人，黎新發應與被告負連帶損害賠償責任，惟因原告已
    與黎新發以30萬元（不含強制汽車責任險理賠）達成調解，
    有本院111年度中司簡移調字第118號調解程序筆錄可參（見
    本院卷第333、334頁）。是被告於黎新發已清償之30萬元部
    分，可同免其責任，原告無從再為請求。從而，原告得向被
    告請求之金額為67,429元（計算式：367,429－300,000＝67,4
    29）。
　㈥再按保險人依本法規定所為之保險給付，「視為」被保險人
    損害賠償金額之一部分；被保險人受賠償請求時，得扣除之
    ，強制汽車責任保險法第32條定有明文。蓋因強制汽車責任
    保險之保險人所給付之保險金，係被保險人繳交保費所生，
    性質上屬於被保險人賠償責任之承擔或轉嫁，自應視為加害
    人或被保險人損害賠償金額之一部分，而得減免其賠償責任
    。且此項保險給付，係為使交通事故之受害人得迅速獲得基
    本之保障，強制被保險人繳交保費，將其賠償責任轉由保險
    人承擔而生，於保險人確定其應理賠之保險金數額並實際給
    付前，尚難謂受害人之損害已受填補。故本條所稱得扣除之
    保險給付，應以保險人已依法向受害人給付者為限，且被保
    險人對於受害人，於此範圍內亦生損害賠償債務之清償效力
    （最高法院96年度台上字第1800號、106年度台上字第2171
    號民事判決可資參照）。查原告於本件車禍發生後，已向被
    告所投保之強制汽車責任保險保險人領取保險給付共計64,6
    46元，業據原告於本院審理時自承在卷（見本院卷第349頁
    ），並有富邦產險公司通知為憑（見本院卷第355、357頁）
    ，則原告所受領之上開保險金，依前揭說明，自應視為被告
    損害賠償金額之一部分，原告向被告請求損害賠償時，應予
    扣除。經扣除後，原告本件得請求之損害賠償金額為2,783
    元 (計算式：67,429－64,646＝2,783)。
　㈦末按給付無確定期限者，債務人於債權人得請求給付時，經
    其催告而未為給付，自受催告時起，負遲延責任。其經債權
    人起訴而送達訴狀，或依督促程序送達支付命令，或為其他
    相類之行為者，與催告有同一之效力；又遲延之債務，以支
    付金錢為標的者，債權人得請求依法定利率計算之遲延利息
    。但約定利率較高者，仍從其約定利率；應付利息之債務，
    其利率未經約定，亦無法律可據者，週年利率為百分之五，
    民法第229條第2項、第233條第1項及第203條分別定有明文
    。本件原告對被告之侵權行為損害賠償債權，核屬無確定期
    限之給付，自應經原告之催告而未為給付，被告始負遲延責
    任。準此，原告請求被告自起訴狀繕本送達之翌日即110年1
    1月19日起（見本院卷第139頁送達證書），按週年利率百分
    之5計付遲延利息，核無不合。
四、綜上所述，原告依侵權行為之法律關係，訴請被告給付2,78
    3元，及自110年11月19日起至清償日止，按週年利率百分之
    5計算之利息，為有理由，應予准許；逾此範圍之請求，為
    無理由，應予駁回。
五、本判決原告勝訴部分，係本院就民事訴訟法第427條第2項第
    11款所定訴訟適用簡易程序而為被告敗訴判決，應依同法第
    389條第1項第3款規定，依職權宣告假執行。又原告雖聲請
    供擔保宣告假執行，惟本件係屬簡易訴訟程序，法院為被告
    敗訴判決時，原應依職權宣告假執行，而無待於原告之聲請
    ，是原告聲請供擔保為假執行之宣告，無非促使法院職權之
    發動而已，本院自無須就其聲請為准駁之裁判，附此敘明。
    　　
六、訴訟費用負擔之依據：民事訴訟法第79條。
中　　華　　民　　國　　111 　年　　11　　月　　22　　日
                      臺灣臺中地方法院臺中簡易庭
                                  法　官　吳蕙玟
以上正本係照原本作成。
如不服本判決，應於送達後20日內，向本院提出上訴狀並表明上
訴理由，如於本判決宣示後送達前提起上訴者，應於判決送達後
20日內補提上訴理由書（須附繕本）。如委任律師提起上訴者，
應一併繳納上訴審裁判費。
中　　華　　民　　國　　111 　年　　11　　月　　22　　日
                                  書記官　楊思賢